臺灣高等法院高雄分院民事裁定　　　　　 96年度抗字第290號
抗　告　人　丙○○
相　對　人
即 債權 人　台新國際商業銀行股份有限公司
法定代理人　乙○○
相　對　人
即 債務 人　甲○○
上列抗告人因相對人間清償票款強制執行事件，對於民國96年7
月27日臺灣高雄地方法院95年度執字第74997 號所為裁定提起抗
告，本院裁定如下：
    主  文
抗告駁回。
抗告程序費用由抗告人負擔。
    理  由
一、按「不動產所有人設定抵押權後，於同一不動產上，得設定
    地上權或其他以使用收益為目的之物權，或成立租賃關係。
    但其抵押權不因此而受影響。」、「前項情形，抵押權人實
    行抵押權受有影響者，法院得除去該權利或終止該租賃關係
    後拍賣之。」民法第866 條第1 、2 項定有明文，此項規定
    準用於最高限額抵押權，同法第881條之17亦定有明文。
二、本件原審執行法院以：相對人即債務人甲○○所有坐落在高
    雄市○鎮區○○段1486地號土地及其上門牌號碼為高雄市○
    鎮區○○街33號建物（下稱系爭房地），於88年4 月26日提
    供予相對人即債權人台新國際商業銀行股份有限公司設定抵
    押權，此有土地及建物登記謄本各1 份在卷可稽，抗告人主
    張其與債務人間租賃契約係成立於87年8 月1 日，即抵押權
    設定登記前云云，雖提出租賃契約書及里長證明各1 份為證
    ，然皆經債權人否認。且查本件強制執行程序原審執行人員
    前往系爭房地調查占有使用情形時，據在場人即抗告人之妹
    魏　穎表示：系爭房地是由債務人的大嫂即抗告人向債務人
    承租，租期自94年8 月1 日至99年7 月31日止，租金每月新
    台幣10 ,000 元，押金為2 個月租金，租賃契約為口頭約定
    等語，此有查封筆錄在卷可稽，且查債務人及抗告人之財產
    資料，亦無債務人自抗告人受領租金之事證；抗告人亦陳稱
    無法提出支付租金之證明，有財政部高雄市國稅局財產歸屬
    資料清單及抗告人之陳報狀在卷可稽，抗告人之主張自難採
    取。參以債務人於88年4 月23日提供系爭房地予債權人設定
    抵押權時所出具之切結書載明，債務人係自行使用，並無任
    何提供他人無償使用、租賃、出典或類似租金典價等對價給
    付之情事，此有不動產使用切結書在卷可稽，足認抗告人主
    張之租賃契約之起始日期，顯與債務人於提供設定抵押權時
    所表明之事實不同。又抗告人提出之里長證明書，僅能證明
    抗告人有「居住」系爭房地之事實，尚難證明其有租賃系爭
    房地之事實，綜上事證，應認抗告人之租賃期間係自94年8
    月1 日開始。而系爭房地係於87年4 月26日由債務人提供予
    債權人設定504 萬元之最高限額抵押權，足見債務人與抗告
    人間之租賃關係係成立於抵押權設定之後。又系爭房地經原
    審於96年5 月4 日進行第一次拍賣（拍賣最低價合計405 萬
    元，債權人請求執行420 萬元本息），並無人應買，足證上
    開租賃關係已影響抵押權人債權之實現。自應除去（終止）
    債務人與抗告人間之租賃關係，抗告人以其租賃契約並非成
    立於抵押權設定之後為由，聲明異議，為無理由等語，駁回
    抗告人之異議，核無不合。
三、抗告意旨謂：債務人將系爭房地出租予抗告人，租賃期間原
    自民國87年8 月1 日至92年7 月20日止，但租期屆滿後，抗
    告人仍繼續承租繳納租金，租賃關係係成立於債權人之抵押
    權設定之前，原審執行法院不得將租賃關係除去。查封時在
    場人即抗告人之妹魏　穎所言不足為憑，因其未居住在系爭
    房地內。又因債務人即出租人係抗告人之夫之弟，故未請其
    書立租金收据，並非無租金之授受云云
四、惟查抗告人所提出之租賃契約書，縱使實在，但依該契約書
    之記載，其租期已於92年7 月20日屆滿。抗告人雖又主張該
    租約屆滿後，伊繼續承租迄今云云，惟查原訂租期屆滿後，
    原訂租約即消滅，抗告人縱使於租期屆滿後繼續承租迄今，
    亦係另一新租約，該新租約依抗告人所述，其租期係自92年
    7 月21日起，而本件拍賣之系爭房地，其抵押權係於88年4
    月26日設定登記，有登記謄本附卷可稽，抗告人之新租約顯
    然是成立於抵押權設定登記之後，原審執行法院除去（終止
    ）抗告人之租賃權，依首開規定，並無不合，抗告人仍執陳
    詞，請求廢棄原裁定，為無理由，應予駁回。
據上論結，本件抗告為無理由，依強制執行法第30條之1 、民事
訴訟法第495 條之1 第1 項、第449 條第1 項、第95條、第78條
，裁定如主文。
中　　華　　民　　國　　96　　年　　10　　月　　4 　　日
                            民事第三庭
                                審判長法官     張國彬
                                法      官     鄭月霞
                                法      官     吳登輝
以上正本證明與原本無異。
如不服本裁定應於送達後10日內向本院提出再抗告狀 (並按他造
當事人之人數附繕本)， 並繳納再抗告費新臺幣1,000 元。再為
抗告應以適用法規顯有錯誤為理由，並經本院之許可，該許可以
原裁定所涉及之法律見解具有原則上之重要性者為限，並委任律
師為代理人。
抗告人之配偶、三親等內之血親、二親等內之姻親，或抗告人為
法人、中央或地方機關時，其所屬專任人員具有律師資格並經法
院認適當者，亦得為第三審代理人。抗告人或其法定代理人具有
律師資格者及前項情形，應於提起抗告或委任時釋明之。
中　　華　　民　　國　　96　　年　　10　　月　　4 　　日
                                 書  記  官      陳靖華
